【裁判字號】    90,自,468
【裁判日期】    920109
【裁判案由】    重傷害
【裁判全文】
臺灣高雄地方法院刑事判決                            九十年度自字第四六八號
    自  訴  人  丁○○  女  二.
    自訴代理人  丙○○  律師
                戊○○  律師
                吳敏蕙  律師
    被      告  乙○○  男  三.
    選任辯護人  周元培  律師
                周村來  律師
右列被告因重傷害案件，經自訴人提起自訴（九十年度自字第四六八號），甲○判決
如左：
    主  文
乙○○傷害人之身體，處有期徒刑陸月，如易科罰金，以佰元折算壹日。
    事  實
一、乙○○與丁○○原係論及婚嫁之男女朋友關係，均係從事音樂演奏及教學工作之
    人，於民國（下同）九十年九月十一日凌晨零時三十分許，在高雄市○鎮區○○
    街十五號十九樓之二人住處，因丁○○質問乙○○是否另結新歡一事而起口角衝
    突，乙○○不願與之爭吵，遂欲拿取其手提包離家，丁○○見狀即先行拿走乙○
    ○之手提包拒不歸還，詎乙○○竟基萌生傷害人身體之犯意，與丁○○為搶奪前
    開手提包而拉扯，致丁○○倒地，再以手毆打丁○○之左耳及臉部，致其受有左
    耳膜穿孔併八十二分貝聽力障礙、輕微腦震盪、左臉瘀腫（8x3公分）、右大腿
    瘀腫（7x7公分）、背部瘀腫（8x2公分及1公分）、左膝擦傷（1x1公分）、左膝
    瘀傷（2x1公分）、右膝瘀傷（3x3公分）之傷害。
二、案經丁○○提起自訴。
    理  由
一、本件訊之被告乙○○坦承右揭時地以手毆打丁○○一情不諱，核與自訴人丁○○
    於甲○指訴之情節大致相符，復有吉田耳鼻喉科醫院出具之診斷證明書一紙、阮
    綜合醫院出具之診斷證明書四紙附卷可稽。事證明確，被告犯行堪予認定，應予
    依法論科。
二、按毀敗一耳或二耳之聽能者，為重傷，刑法第十條第四項第二款定有明文；次按
    「刑法第十條第四項第六款之重傷，係指除去同項第一款至第五款之傷害而於身
    體或健康有重大不治或難治之傷害者而言，如毀敗一目或二目之視能，按照該項
    第一款之規定，固屬重傷，假使所傷之目，僅祇視能減衰，並未完全毀敗，縱令
    此種減衰具有不治或難治之情形，仍與第六款所定之內容並不相當，即祇應成立
    普通傷害，不能遽依重傷論科。」最高法院二十五年上字第四六八０號判例著有
    明文。是刑法第十條第四項第二款所謂之重傷，係指一耳或二耳機能永遠完全喪
    失效用而言，故若機能並未完全毀敗，縱有不治或難治而無法復原之情形，仍與
    該項第六款所定之內容並不相當，不能遽論為重傷（參照最高法院八十一年度台
    上字第一六二一號判決、八十四年度台上字第二六ＯＯ號、八十六年度交上易字
    第二二九七號判決）。經查，據甲○函囑高雄醫學院附設中和紀念醫院鑑定自訴
    人左耳受損情形，其結果覆稱：「二、陳君於九十一年五月十六日至甲○接受純
    音聽力檢查，顯示左耳捌拾貳分貝聽力障礙。」有該院九十一年七月三十一日（
    ９１）高醫附秘字第一八五三號函在卷可考，依聽障等級之區分，自訴人左耳受
    損情形係屬中度聽障（參卷內內政部獎助中華民國聲暉聯合會印製之聽障資源手
    冊第十頁、第十一頁），且歷經近一年之治療，仍有左側顳部及外耳道疼痛、左
    耳鼓膜外傷癒後併聽力異常及耳鳴之情形，有阮綜合醫院九十一年八月十二日出
    具之診斷證明書附卷可查，即歷經近一年之治療仍尚未治癒，應屬難治之病症，
    此亦有前開醫院該院九十一年十一月二十一日（９１）高醫附秘字第三一０九號
    函在卷可憑，故自訴人左耳受損情形雖屬「難治」之病症，惟尚非達於完全毀敗
    而永遠完全喪失效用，自非刑法第十條第四項第二款所定義之重傷害；是核被告
    所為係犯刑法第二百七十七條第一項之普通傷害罪；自訴意旨認被告所為係犯刑
    法第二百七十八條第一項之重傷害罪，容有未洽，併此敘明。爰審酌被告在與自
    訴人爭執中，竟不念長久交往之情，逾越理性以暴力之方法毆打自訴人，造成自
    訴人如上述之傷害，已幾乎終止自訴人之音樂再深造可能，致使自訴人遭受身體
    及情感上雙重嚴重損害，惡性非輕，惟犯後能坦承犯行，態度尚稱良好，雖尚未
    與自訴人達成和解賠償其損失，然依自訴人所提附帶民事訴訟賠償金額核屬過高
    ，並非被告毫無意願賠償及其他一切情狀，量處如主文所示之刑，併諭知易科罰
    金之折算標準。
據上論斷，應依刑事訴訟法第三百四十三條、第二百九十九條第一項前段、刑法第二
百七十七條第一項、第四十一條第一項，罰金罰鍰提高標準條例第一條前段、第二條
，判決如主文。
中      華      民      國    九十二    年      一      月      九      日
                                  臺灣高雄地方法院刑事第一庭
                                      法  官    官信成
右正本證明與原本無異。
如不服本判決，應於判決送達後十日內，向甲○提出上訴狀。
                                      書記官    黃意雯
中      華      民      國    九十二    年      一      月     十三     日
附錄本案論罪科刑法條：
刑法第二百七十七條第一項：
  傷害人之身體或健康者，處三年以下有期徒刑，拘役或一千元以下罰金。


司法院資訊處製作；財團法人民間司法改革基金會備份。
